臺灣臺南地方法院交通事件裁定　　　　　　　　　　　九十三年度交聲字第一八號
　　移
　　受處分人
　　即異議人　甲○○
右列受處分人因違反道路交通管理處罰條例案件，對於交通部公路總局嘉義區監理所
台南監理站民國九十三年一月八日所為之裁決處分（處分案號：嘉監南字第裁七四─
Ｚ00000000號），聲明異議，本院裁定如左：
    主  文
異議駁回。
    理  由
一、聲明異議意旨略以：如附件聲明異議狀所載。
二、按汽車行駛於高速公路或設站管制之道路，而不遵管制之規定者，處汽車駕駛人
    新臺幣三千元以上六千元以下罰鍰；並予記違規點數一點，道路交通管理處罰條
    例第三十三條第一項、第六十三條第一項第一款分別定有明文。次按汽車行駛高
    速公路，其車道之使用，除因交通事故及道路施工依臨時或可移動標誌指示或公
    路警察指揮外，應依設置之交通標誌、標線或號誌之規定，無設置者，汽車行駛
    於同向三車道路段，大型車應行駛於外側車道，為超越同向之前車時得暫時利用
    中線車道超越前車，禁止行駛或變換車道行駛內側車道，高速公路交通管制規則
    第八條第一項第二款亦規定甚明，是大型車在高速公路上行駛時，自不得行駛於
    內側或中線車道，此合先敘明。
三、經查：
    （一）本件受處分人即異議人甲○○係於民國九十二年十二月九日二十時十五分
          許，駕駛南茂科技股份有限公司之車號７５１─ＱＷ號自用一般大貨車，
          在行經國道一號南向一六一．七公里至一六二公里處之同向三車道路段時
          ，違規佔用中線車道行駛且為超越前車而行駛內側禁行車道，適為駕駛警
          車行經在後之員警見狀而予以攔停，並當場告知異議人違規行為而製單舉
          發等情，有內政部警政署國道公路警察局公警局交字第Ｚ0000000
          0號舉發違反道路交通管理事件通知單一紙附卷可稽，並經證人即本件舉
          發之員警王鎮嘉於本院調查時到庭陳證：「（問：本件是否你告發的，情
          形如何？）是我們告發的，當時我們執行勤務由我開警車搭載同事陳光華
          ，當時我們車子行經國道一號南下一六一．七公里時，我們發現該輛車號
          ７５１─ＱＷ號大貨車違規行駛內側車道」等語明確（參本院九十三年三
          月二日訊問筆錄），核與另一證人即舉發員警陳光華到庭結證：「本件是
          我們共同告發的，當時我是坐在駕駛座旁邊在紀錄其他事情，我在一六一
          ．七公里處看見我同事王鎮嘉準備要攔異議人所駕駛該輛大貨車，當時異
          議人之大貨車是行駛在內側車道，我們的警車是行駛在外側車道」等語（
          參本院同上訊問筆錄）之情節相符，參諸執勤警員係依法執行公務，與異
          議人並不相識，素無怨隙，苟非實情，自無須恣意誣攀之理。而且警員執
          行公務本身受行政懲處責任之監督，到庭具結作證更以刑罰擔保其真實性
          ，警員應無甘冒行政懲處及刑法偽證罪責任而刻意誣陷之必要。因此，可
          信賴警員王鎮嘉、陳光華前開陳證為真實。
    （二）異議人雖辯稱當時車流量大且眾車匯集，其係為安全顧慮閃躲來車才暫用
          內側車道行駛云云。惟按法院受理交通異議案件，乃是對於交通舉發行政
          處分審查其是否違法，本質上屬於行政爭訟過程，與普通法院審理刑事案
          件之原則不同。其舉證責任之原理，非如刑事案件中，應超越任何合理懷
          疑始可為有罪判決者之嚴格程度。其舉證責任之原理，應與民事訴訟相類
          似，除有特別規定外，基本上準用民事訴訟法，由國家機關與人民二造，
          各自履行其主觀之舉證責任，在過程中各自提出證據；若窮盡各種證據方
          法，待證結果仍有不明時，則由客觀之舉證責任危險分配原則，決定國家
          機關與人民二造何人應受敗訴危險。此參酌行政訴訟法第一百三十六條規
          定準用民事訴訟法第二百七十七條自明。查原裁決機關交通部公路總局嘉
          義區監理所台南監理站，裁決異議人甲○○未依規定車道行駛，乃引據舉
          發單為證。而舉發本件違規事件之內政部警政署國道公路警察局第三警察
          隊員警王鎮嘉、陳光華，就本件如何查獲並舉發之經過，亦於本院調查時
          到庭陳證無訛，已如前述，況異議人於本院審理時亦坦承：「（問：你在
          被警察攔下之前是行駛在何車道？）該路段是同向三車道，在被警察攔下
          前我是行駛在中間和外側車道，只是有時為了閃避外側侵入的車子我才會
          行駛內側車道做閃避」、「（問：你有無利用內側車道超越中線車道上小
          型車後再切入中線車道繼續行駛，且當時外側沒有車？）當時外線有車子
          ，所以我才由我原本行駛的中線車道切入內側車道然後超越該輛在中線車
          道小型車後我再切入中線車道繼續行駛」等語（見本院九十三年三月二日
          訊問筆錄），核與本件舉發單所記載【利用內側車道超越中線車道上之小
          型車，再切入中線車道繼續行駛】之違規情節相符，而查大型車在高速公
          路行駛時，本即不得在內側或外線車道上行駛，已如前述，異議人既自承
          前開大貨車有在高速公路上沿途變換內側、中線車道行駛之違規事實，參
          以證人即本件舉發員警王鎮嘉、陳光華本身直接見聞異議人所駕之大貨車
          有違規行駛之事實經過，對事實最為明瞭，又經以行政及刑事責任擔保其
          真實性，其所記載異議人所駕車之違規情節又與事實相符等等各項因素，
          綜合認定其等陳述為可採信。而異議人既未就舉發員警有無舉發錯誤等情
          提出確實證據以供調查，且未提供任何相關證據足資證明執勤員警確有捏
          造事實違法取締之情事，從而異議人前開所辯，要係卸責之詞，自無可採
          。
    （三）本件異議人有於右述時、地，駕駛汽車行駛於高速公路，而不遵管制之規
          定違規行駛中線車道且利用內側車道超越前車之事實，既可認定，則移送
          機關即交通部公路總局嘉義區監理所台南監理站據此引用前開道路交通管
          理處罰條例第三十三第一項、第六十三條第一項第一款規定，裁處異議人
          罰鍰新臺幣三千元並記違規點數一點，於法並無不當，異議人之異議為無
          理由，應予駁回。
四、據上論斷，應依道路交通案件處理辦法第十九條，裁定如主文。
中      華      民      國      九十三      年     四     月    三十    日
                                  臺灣臺南地方法院交通法庭
                                      法  官    張  瑛  宗
右正本證明與原本無異
如不服本裁定應於送達後五日內向本院提出抗告狀
                                      書記官    陳  志  德
中      華      民      國      九十三      年     五     月     三     日
